【裁判字號】    97,訴,688
【裁判日期】    971104
【裁判案由】    毒品危害防制條例
【裁判全文】
臺灣苗栗地方法院刑事判決               97年度訴字第688號
公  訴  人  臺灣苗栗地方法院檢察署檢察官
被      告  甲○○  34歲民.
                  （現另案於臺灣臺中監獄苗栗分監執行中）
上列被告因違反毒品危害防制條例案件，經檢察官提起公訴（97
年度毒偵字第962 號），被告於本院行準備程序時就被訴事實為
有罪之陳述，經本院合議庭裁定由受命法官獨任進行簡式審判程
序，判決如下：
    主    文
甲○○施用第一級毒品，累犯，處有期徒刑拾月；扣案之第一級
毒品海洛因殘渣袋壹個沒收銷燬之。又施用第二級毒品，累犯，
處有期徒刑玖月。應執行有期徒刑壹年伍月；扣案之第一級毒品
海洛因殘渣袋壹個沒收銷燬之。
    事    實
一、甲○○前於民國88年間因施用毒品案件，經本院裁定送觀察
    、勒戒後，認有繼續施用毒品之傾向，再經本院裁定令入戒
    治處所施以強制戒治，於89年6 月21日執行完畢；刑事責任
    部分，則由臺灣苗栗地方法院檢察署檢察官以89年度毒偵字
    第1280、1281號聲請簡易判決處刑，並經本院以89年度苗簡
    字第404 號判決判處有期徒刑6 月確定。甲○○又於上述強
    制戒治執行完畢後5 年內，於93年間再次因施用第二級毒品
    安非他命案件，由臺灣苗栗地方法院檢察署檢察官以93年度
    毒偵字第86號提起公訴，經本院以93年度易字第131 號判決
    判處有期徒刑7 月確定；另因違反槍砲彈藥刀械管制條例、
    電信法等案件，分別經本院以93年度訴字第37號、94年度訴
    字第105 號判決判處有期徒刑1 年2 月、6 月確定，並與前
    開毒品案件合併定應執行刑為有期徒刑2 年1 月，甫於95年
    12月31日縮刑期滿執行完畢。
二、詎甲○○猶不知悔改，基於施用第一級毒品之犯意，於97年
    7 月27日下午1 時30分許為警採集尿液時回溯26小時內某時
    ，在不詳處所，以將海洛因放入玻璃球吸食器內（未扣案）
    點火燒烤產生煙霧之方式，施用第一級毒品海洛因1 次。另
    基於施用第二級毒品之犯意，於97年7 月27日下午1 時30分
    許為警採集尿液時起往前回溯96小時內之某時，在不詳地點
    ，以將安非他命置於玻璃球吸食器內（未扣案），以火燒烤
    產生燻煙，再吸食該燻煙之方式，施用第二級毒品甲基安非
    他命1 次。嗣於97年7 月27日上午8 時許，甲○○因駕駛車
    牌號碼4431- WD號自小客車，在苗栗縣頭份鎮○○街口撞及
    范姜群英等人逃逸後（涉犯公共危險罪部分由檢察官另案偵
    辦），經員警於同日上午10時10分許，在苗栗市陽明山莊入
    口處將彭國峰查獲，並於其所駕駛之上開車輛內發現第一級
    毒品海洛因殘渣袋1 個予以扣案外，且經其同意採集尿液送
    驗後，確呈嗎啡及安非他命、甲基安非他命陽性反應，而查
    悉上情。
三、案經苗栗縣警察局頭份分局報請臺灣苗栗地方法院檢察署檢
    察官偵查起訴。
    理    由
一、上開犯罪事實，業據被告甲○○於本院準備程序及審理時坦
    承不諱，且其經司法警察採集尿液送檢驗結果，確呈嗎啡及
    安非他命、甲基安非他命陽性反應，有詮昕科技股份有限公
    司於97年8 月7 日出具之濫用藥物尿液檢驗報告、苗栗縣警
    察局頭份分局毒品犯罪嫌疑人尿液採驗作業管制紀錄、尿液
    鑑驗代碼對照表、濫用藥物尿液檢驗檢體監管紀錄表各1 份
    在卷可稽。此外，扣案包裝毒品殘渣袋1 個，經警採集樣品
    以試劑初步檢驗，確呈海洛因陽性反應，有卷附查獲毒品及
    檢驗試劑等照片6 張可資佐證，是被告自白核與事實相符，
    其施用第一、二級毒品之犯行，洵堪認定。
二、按毒品危害防制條例於92年7 月9 日修正公布，自93年1 月
    9 日施行，其中第20條、第23條將施用毒品之刑事處遇程序
    ，區分為「初犯」及「5 年內再犯」、「5 年後再犯」。依
    其立法理由之說明：「初犯」，經觀察、勒戒或強制戒治後
    ，應為不起訴處分或不付審理之裁定；經觀察、勒戒或強制
    戒治執行完畢釋放後，「5 年內再犯」者，因其再犯率甚高
    ，原實施之觀察、勒戒及強制戒治既無法收其實效，爰依法
    追訴或交付審理。至於經觀察、勒戒或強制戒治執行完畢釋
    放後，「5 年後再犯」者，前所實施之觀察、勒戒或強制戒
    治已足以遮斷其施用毒品之毒癮，為期自新及協助其斷除毒
    癮，仍適用「初犯」之規定，先經觀察、勒戒或強制戒治之
    程序。從而依修正後之規定，僅限於「初犯」及「5 年後再
    犯」二種情形，始先經觀察、勒戒或強制戒治程序。倘被告
    於5 年內已再犯，經依法訴追處罰，縱其第3 次（或第3 次
    以上）再度施用毒品之時間，在初犯經觀察、勒戒或強制戒
    治執行完畢5 年以後，已不合於「5 年後再犯」之規定，且
    因於「5 年內再犯」，顯見其再犯率甚高，原實施觀察、勒
    戒或強制戒治，已無法收其實效，即應依該條例第10條處罰
    ，最高法院95年第7 次刑事庭會議決議可資參照。查本案被
    告甲○○前因施用毒品案件，經本院裁定送觀察、勒戒後，
    因認有繼續施用毒品之傾向，再經本院裁定令入戒治處所施
    以強制戒治，於89年6 月21日執行完畢之事實，有卷附臺灣
    高等法院被告前案紀錄表在卷足憑，其於89年6 月21日強制
    戒治執行完畢釋放後，距本案施用毒品犯行，固已逾5 年，
    惟被告於前揭強制戒治執行完畢釋放後5 年內之92年10月18
    日某時，因再犯毒品危害防制條例第10條之犯行，由臺灣苗
    栗地方法院檢察署檢察官提起公訴後，業經本院以93年度易
    字第131 號確定等情，亦有臺灣高等法院被告前案紀錄表1
    份附卷可參，則依前揭說明，即與毒品危害防制條例第20條
    第3 項所定「5 年後再犯」之情形不相符合，自應由本院依
    法審理。
三、又按海洛因、甲基安非他命分別為毒品危害防制條例第2 條
    第2 項第1 、2 款所規定之第一、二級毒品，不得非法施用
    。核被告甲○○所為，係犯毒品危害防制條例第10條第1 項
    之施用第一級毒品罪及同條例第10條第2 項之施用第二級毒
    品罪。其施用前後持有第一、二級毒品之低度行為，分別為
    施用之高度行為所吸收，均不另論罪。被告所犯上開施用第
    一、二級毒品罪間，犯意各別，罪名互殊，應予分論併罰。
    又被告前有如事實欄所載之刑案科刑及執行紀錄，甫於95年
    12月31日執行完畢等情，有卷附臺灣苗栗地方法院檢察署刑
    案資料查註紀錄表及臺灣高等法院被告前案紀錄表各1 份在
    卷可稽，其受有期徒刑之執行完畢，於5 年以內故意再犯本
    件有期徒刑以上之罪，為累犯，應依刑法第47條第1 項之規
    定加重其刑。爰審酌被告前已因施用毒品案件經送觀察勒戒
    及強制戒治後，猶不思戒絕革除惡習，再次漠視法令禁制而
    為本案施用毒品之犯行，顯見其戒除毒癮之意志薄弱，惟念
    其犯後坦承犯行，態度尚佳，且施用毒品所生危害，實以自
    戕身心健康為主，對於他人生命、身體、財產等法益，尚無
    明顯而重大之實害，暨衡酌檢察官具體求刑之範圍等一切情
    狀，分別量處如主文所示之刑，並定其應執行之刑，以資懲
    儆。
四、扣案包裝海洛因用之殘渣袋1 個，因有海洛因殘渣殘留其上
    ，海洛因殘渣量微，無法分別秤重，顯與毒品無法析離而個
    別諭知宣告沒收，應依毒品危害防制條例第18條第1 項前段
    規定宣告沒收銷燬之。
據上論斷，應依刑事訴訟法第273 條之1 第1 項、第299 條第1
項前段，毒品危害防制條例第10條第1 項、第2 項、第18條第1
項前段，刑法第11條前段、第47條第1 項、第51條第5 款，判決
如主文。
本案經檢察官黃俊鳴到庭執行職務。
中    華    民    國    97    年    11    月    4    日
                  刑事第三庭    法  官  林佩儒
以上正本證明與原本無異。
如不服本判決，應於判決送達後10日內向本院提出上訴狀（應敘
述具體理由並附繕本）。
上訴書狀如未敘述上訴理由，應於上訴期間屆滿後20日內補提理
由書狀於本院。
                                書記官  陳玲君
中    華    民    國    97    年    11    月    4    日
附記論罪之法條全文：
毒品危害防制條例第10條
施用第一級毒品者，處6 月以上5 年以下有期徒刑。
施用第二級毒品者，處3年以下有期徒刑。


司法院資訊處製作；財團法人民間司法改革基金會備份。
